【裁判字號】    98,上訴,925
【裁判日期】    980617
【裁判案由】    違反臺灣地區與大陸地區人民關係條例等
【裁判全文】
臺灣高等法院刑事判決                 98年度上訴字第925號
    上  訴  人  臺灣基隆地方法院檢察署檢察官
    上  訴  人
    即  被  告  乙○○
    選任辯護人  李晉安  律師
    上  訴  人
    即  被  告  甲○○
    選任辯護人  陳增機  律師
上列上訴人因被告違反臺灣地區與大陸地區人民關係條例等案件
，不服臺灣基隆地方法院97年度訴字第1241號，中華民國97年12
月30日第一審判決（起訴案號：臺灣基隆地方法院檢察署97年度
偵字第603、2747、2750、2753、2893、3174號）提起上訴，判
決如下：
    主      文
壹、甲○○部分
一、原判決關於鄭妹妹假結婚非法進入臺灣地區，甲○○被訴共
    同違反臺灣地區與大陸地區人民關係條例及共同使公務員登
    載不實無罪部分暨定執刑均撤銷。
二、甲○○共同犯臺灣地區與大陸地區人民關係條例第七十九條
    第二項圖利使大陸地區人民非法進入臺灣地區罪，累犯，處
    有期徒刑參年肆月。扣案附表二Ａ組所示之物均沒收。
三、甲○○共同犯使公務員登載不實罪，累犯，處有期徒刑肆月
    。
四、甲○○其餘原判決有罪部分，均上訴駁回。
五、甲○○於第二、三項宣告之刑與第四項上訴駁回部分所處刑
    罰，應執行有期徒刑陸年。
貳、乙○○部分
一、原判決關於乙○○共同犯臺灣地區與大陸地區人民關係條例
    第七十九條第二項圖利使大陸地區人民鄭妹妹非法進入臺灣
    地區、共同使公務員登載不實罪部分暨定執行刑均撤銷。
二、乙○○共同犯臺灣地區與大陸地區人民關係條例第七十九條
    第二項圖利使大陸地區人民非法進入臺灣地區罪，處有期徒
    刑參年貳月。扣案附表二Ａ組所示之物均沒收。
三、乙○○共同犯使公務員登載不實罪，處有期徒刑參月。
四、乙○○其餘二罪上訴均駁回。
五、乙○○於第二、三項宣告之刑與第四項上訴駁回部分所處刑
    罰，應執行有期徒刑肆年。
    犯罪事實
壹、甲○○曾因違反電信法案件，經法院判處有期徒刑6 月確定
    ，民國94年6 月20日執行完畢。
貳、乙○○於96年初，在桃園市○○路○ 段372 號經營長易車行
    ；甲○○綽號「石頭」，人稱「明哥」，經營「石頭應召站
    」。2 人為石頭應召站尋求從事性交易的女子，並由陳重兀
    出面邀鄭仲強（通緝中）共同基於意圖營利，使大陸地區女
    子以假結婚方式非法進入臺灣地區，以媒介與他人性交牟利
    的犯意聯絡，由鄭仲強負責協同辦理結婚及申請來台的相關
    作業程序；乙○○則以新臺幣10萬元代價，邀知情的林潮昌
    （已經判決確定）前往大陸地區擔任假結婚的人頭配偶。乙
    ○○覓得有意來台賣淫的大陸女子鄭妹妹（已遣返，通緝中
    ）得以假結婚方式非法進入臺灣地區。鄭仲強即先前往大陸
    福建省福州市；林潮昌則於96年3 月19日前往福州市與鄭仲
    強會合。鄭仲強即帶同林潮昌與鄭妹妹到福州市民政局辦理
    結婚登記，再到福州市公證處取得結婚公證書，經財團法人
    海峽交流基金會（以下稱海基會）認證。
    林潮昌辦妥假結婚即返回臺灣，於96年4 月12日，填具與鄭
    妹妹為夫妻關係的大陸地區人民入出臺灣地區申請書、大陸
    地區人民進入臺灣地區保證書，連同福州市公證處結婚公證
    書與海基會認證書，向內政部入出國及移民署（以下稱移民
    署）申請，請求准許鄭妹妹以配偶身分進入臺灣地區探親。
    經移民署承辦人員審查，未查覺，而核發與「團聚」事由不
    符，准許鄭妹妹來臺的中華民國臺灣地區入出境許可證（以
    下稱入出境許可證）。
    鄭妹妹於96年8 月8 日抵達臺灣桃園國際機場，經移民署官
    員面談，仍未發覺其與林潮昌假結婚的事實，誤而准許鄭妹
    妹入境臺灣地區。
    鄭妹妹非法進入臺灣地區後，即由乙○○帶到甲○○經營的
    石頭應召站，以每次新台幣（下同）2600元或2700元不等的
    價格，媒介鄭妹妹與男客性交易以牟利。每次性交易鄭妹妹
    得款1600元，餘款由甲○○取得、分配。
參、乙○○、甲○○為使鄭妹妹得以長久留在臺灣，遂行渠等使
    鄭妹妹非法進入臺灣地區賣淫以牟利的營利意圖，即與鄭妹
    妹、林潮昌共同基於使公務員登載不實的犯意聯絡，由林潮
    昌於96年9 月26日，持福州市公證處結婚公證書、海基會認
    證書及戶口名簿、身分證及印章，前往基隆市仁愛區戶政事
    務所，填具結婚登記申請書，申請辦理結婚登記，使不知情
    承辦公務員為形式審查後，將此等假結婚的不實事項，登載
    於職務上掌管的戶籍登記簿公文書，並憑以核發填載結婚配
    偶欄的不實國民身分證、戶籍謄本及戶口名簿。足生損害於
    戶政機關對婚姻登記事項管理的正確性。
肆、96年11月30日21時35分，甲○○自任馬夫，載鄭妹妹前往桃
    園市○○街25號凱園汽車旅店308 房，媒介鄭妹妹與林志謙
    性交易，經警查獲（甲○○此部分媒介性交營利罪，已經判
    刑確定執行完畢）。
伍、乙○○因前述林潮昌擔任假結婚人頭配偶，順利使鄭妹妹非
    法入境臺灣地區有利可圖，即另以每介紹1 名人頭配偶，代
    價1 萬元的條件，邀約林潮昌繼續介紹人頭配偶。
    林潮昌因而介紹顏福特（通緝中）交由乙○○擔任人頭配偶
    。
    顏福特即與乙○○、鄭仲強共同基於意圖營利，使大陸地區
    女子以假結婚方式非法進入臺灣地區的犯意聯絡，由顏福特
    於96年8 月14日前往大陸湖北省武漢市民政局，與大陸地區
    女子朱星星辦理結婚登記手續，再至武漢市公證處取得結婚
    公證書，經由海基會認證。
    顏福特於96年11月14日填具與朱星星為夫妻關係的大陸地區
    人民入出臺灣地區申請書、大陸地區人民進入臺灣地區保證
    書，連同武漢市公證處結婚公證書、海基會認證書，向移民
    署申請朱星星以配偶身分進入臺灣地區探親，經移民署通知
    於97年2 月4 日15時30分面談。
    嗣因乙○○另涉違反證券交易法案件，經檢察官於97年1 月
    28日10時20分，搜索桃園市○○路○ 段372 號1 樓長易車行
    ；同日12時20分，搜索桃園市○○路537 號15樓乙○○住處
    ，扣得附表一所示物品（其中與本案有關物品列為附表二）
    ，因而查獲上情。
    顏福特因乙○○遭搜索後被法院裁定羈押，無法聯繫乙○○
    ，因而於同年2 月4 日移民署約定的面談未能到場，致渠等
    欲使朱星星非法進入臺灣地區的犯行未得逞。
陸、甲○○為求多管道引進賣淫女子而與尹邦祥（已經判處罪刑
    並緩刑確定）共同另基於意圖營利使大陸地區女子以假結婚
    方式非法進入臺灣地區的犯意聯絡，以每月3 萬元代價，邀
    尹邦祥前往大陸地區辦理假結婚，使甲○○所覓得有意來台
    賣淫的大陸女子孫貴星（已經判處罪刑並緩刑確定），以假
    結婚方式非法進入臺灣地區。
    尹邦祥於96年9 月間與甲○○同往福建省寧德市，由尹邦祥
    出面擔任假結婚的人頭配偶，與孫貴星於96年9 月12日同往
    寧德市民政局辦理結婚登記，並於同年月24日自寧德市公證
    處取得結婚公證書，再經海基會認證。
    尹邦祥返回臺灣後，即於96年10月30日填具與孫貴星為夫妻
    關係的大陸地區人民入出臺灣地區申請書、大陸地區人民進
    入臺灣地區保證書，連同寧德市公證處結婚公證書、海基會
    認證書，向移民署申請孫貴星以配偶身分進入臺灣地區探親
    ，移民署承辦人員不察而據此不實的假結婚事實，而核准孫
    貴星來臺的入出境許可證。
    孫貴星於97年3 月10日抵達桃園國際機場，經移民署官員面
    談，仍未發覺尹邦祥與孫貴星假結婚的事實，而准許孫貴星
    入境臺灣地區。
    孫貴星非法進入臺灣地區後，隨即由甲○○帶走媒介性交易
    。
柒、甲○○為使孫貴星得以久留臺灣，遂行其使鄭妹妹非法進入
    臺灣地區賣淫以牟利的營利意圖，即與即與孫貴星、尹邦祥
    共同基於使公務員登載不實事項於職務上所掌公文書的犯意
    聯絡，由尹邦祥於97年3 月20日，持上述結婚公證書、海基
    會認證書、戶口名簿、身分證及印章，前往桃園縣八德市戶
    政事務所，填具結婚登記申請書，申請結婚登記，使不知情
    承辦公務員將此等假結婚的不實事項，登載於職務上所掌管
    戶籍登記簿公文書，並憑以核發結婚配偶填載不實的國民身
    分證、戶籍謄本及戶口名簿，足生損害於戶政機關對婚姻登
    記事項管理的正確性。
捌、97年6 月27日16時許，男客古峻榮、方春森分別召妓，性交
    易地點分別在桃園市○○路299 號IDO 汽車旅館602 室、
    609 室。甲○○即委請邱中庸（已經判處罪刑並緩刑確定）
    ，駕駛甲○○的自用小客車，載送孫貴星以及女子陳利平前
    往IDO 汽車旅館，媒介孫貴星與古峻榮、陳利平與方春森性
    交易以牟利。
    同日17時10分許，性交易之際，經警查獲。檢察官因而於97
    年6 月27日17時50分，指揮員警搜索桃園縣八德市○○街
    617 巷13號甲○○住處；同日18時45分，搜索桃園市○○路
    61巷9 號9 樓之2 甲○○租屋處，扣得附表三、附表五所示
    物品，其中與本案有關物品另列於附表四。
    檢察官再於97年6月27日22時，指揮員警搜索桃園縣八德市
    ○○街○ 段85巷4 號尹邦祥住處，扣得附表六所示物品，其
    中與本案有關物品另列於附表七，因而查得上情。
玖、甲○○另與丙○○（另案）基於共同媒介性交以營利的犯意
    聯絡，經由丙○○將丙○○與陳安麒以假結婚方式使非法進
    入台灣地區的大陸女子劉蔓莉（均經判處罪刑並緩刑確定）
    ，交予甲○○經營的石頭應召站，由甲○○以每次2600元或
    2700元不等的價格，媒介劉蔓莉與男客性交易牟利。
拾、97年3 月19日23時20分，劉蔓莉在桃園市○○○路○ 段80巷
    27號SOHO汽車旅館102 室，經警查獲，但因當時賣淫事證不
    明，未遭移送；之後，丙○○認為甲○○經營的石頭應召站
    生意太差，而將劉蔓莉帶往另一安安應召站賣淫。97年4 月
    24日劉蔓莉因賣淫遭警查獲，而查獲上情。
    理      由
壹、被告甲○○被訴關於使大陸地區人民劉蔓莉與陳安麒假結婚
    非法進入臺灣地區，共同違反臺灣地區與大陸地區人民關係
    條例及共同使公務員登載不實，經原審諭知無罪部分，未經
    檢察官上訴，已經判決確定。
貳、被告及辯護人對於卷證的證據能力均表示無意見（本院98
    年4 月22日準備程序筆錄4） 。
參、認定犯罪事實所憑證據和理由：
一、被告乙○○除爭執並無營利的意圖之外，對於前述犯罪事實
    坦白承認（本院98年4 月22日準備程序筆錄2 、98年5 月27
    日審判筆錄2 、17）。
二、被告甲○○除否認意圖營利非法使大陸女子鄭妹妹進入台灣
    地區之外，就其餘犯罪事實均坦白認罪，並坦承其即為「明
    哥」（本院98年4 月22日準備程序筆錄2 、98年5 月27 日
    審判筆錄2 、4） 。
三、證人即同案被告林潮昌、尹邦祥、孫貴星、邱中庸、陳安麒
    及劉蔓莉的供述。
    證明大陸地區女子鄭妹妹、孫貴星及劉蔓莉以假結婚方式非
    法進入臺灣地區、經甲○○媒介與他人性交易、牟利，以及
    使公務員登載不實犯行等事實。
四、林潮昌與鄭妹妹96年3月19日福建省福州市民政局結婚登記
    證、96年3月20日福州市公證處結婚證公證書、林潮昌於96
    年4月12日出具的大陸地區人民入出臺灣地區申請書、大陸
    地區人民進入臺灣地區保證書及96年8 月8 日鄭妹妹面談入
    境紀錄（他卷0000-000） 。證實鄭妹妹假結婚非法入境的
    事實。
五、顏福特與朱星星96年8月14日湖北省武漢市民政局結婚登記
    證、96年8月15日武漢市公證處結婚證公證書、顏福特於96
    年11月14日出具的大陸地區人民入出臺灣地區申請書及大陸
    地區人民進入臺灣地區保證書（他卷0000-000） 。證實被
    告乙○○曾經再次擬以同一手法使朱星星以假結婚方式非法
    入境的事實。
六、尹邦祥與孫貴星96年9月12日福建省寧德市民政局結婚登記
    證、96年9月24日寧德市公證處結婚證公證書、尹邦祥於96
    年10月30日出具的大陸地區人民入出臺灣地區申請書、大陸
    地區人民進入臺灣地區保證書，以及97年3 月10日孫貴星面
    談入境紀錄（偵2747號185-195） 。證實被告甲○○使孫貴
    星以假結婚方式非法入境的事實。
七、陳安麒與劉蔓莉96年7月12日福建省寧德市民政局結婚登記
    證、96年8月7日寧德市公證處結婚證公證書、陳安麒於96年
    8月31日出具的大陸地區人民入出臺灣地區申請書、大陸地
    區人民進入臺灣地區保證書、96年12月12日劉蔓莉面談入境
    紀錄（偵2747號146-159） 。證明劉蔓莉以相同方式非法入
    境的事實。
八、基隆市仁愛區戶政事務所提供林潮昌與鄭妹妹結婚登記資料
    （偵603號14）、桃園縣八德市戶政事務所提供的尹邦祥與
    孫貴星結婚登記資料（他卷0000-000） 、宜蘭縣羅東鎮戶
    政事務所提供的陳安麒與劉蔓莉結婚登記資料（他卷0000-
    000） 。證實上述假結婚及偽造文書犯行。
九、桃園分局龍安派出所97年3月19日臨檢紀錄、刑案陳報單（
    他卷二4-6）。
十、97年1月28日桃園市○○路○段372號1樓長易車行、桃園市
    ○○路537號15樓乙○○住處、97年6月27日桃園縣八德市○
    ○街617巷13號甲○○住處、桃園市○○路61巷9號9樓之2甲
    ○○租屋處搜索票暨搜索扣押筆錄。
十一、附表二、四、七扣案證物。
肆、被告乙○○辯稱：「僅是賺取代辦婚姻介紹利益的報酬，未
    與甲○○合夥經營應召站；所為應屬一行為觸犯數罪名，應
    依刑法第55條規定從一重罪處斷。」，於本院調查證據完畢
    之後翻異，否認將鄭妹妹交付予被告甲○○媒介賣淫等語。
伍、被告甲○○辯稱：
一、依大陸婚姻法規定及最高人民法院的解釋：依大陸婚姻法登
    記合法有效的婚姻，有無效或撤銷的原因，未經人民法院判
    決為無效確定下，仍為合法有效。
    本案大陸女子等人的婚姻仍屬合法有效，不能逕認為假結婚
    。渠等合法入境，即無臺灣地區與大陸地區人民關係條例第
    79條規定的適用，自也不成立使公務員登載不實罪。
二、兩岸關係條例第79條第2 項所謂「意圖營利」，應指藉由使
    大陸地區人民非法來台，從中謀取利益而言。自與刑法第
    231 條意圖營利媒介性交的概念不同。原判決適用條例79條
    第2項處斷，應有違誤。
三、被告乙○○數罪的宣告刑，加總共計有期徒刑5 年7 月，定
    執行刑為4 年；被告甲○○數罪的宣告刑共僅4 年8 月，原
    判決定執行刑同為4 年，量刑不公等語。
陸、對於被告辯解的認定：
一、被告乙○○、甲○○共謀由被告乙○○先使大陸地區女子以
    假結婚方式非法進入臺灣地區，再交付予被告甲○○媒介與
    他人性交，並至戶政事務所辦理虛偽結婚登記，不論就自然
    意義或法律上意義，其行為均非單一的行為，自無一行為觸
    犯數罪名，想像競合犯規定的適用。
二、被告甲○○雖否認參與大陸女子鄭妹妹假結婚非法入境台灣
    的犯行；但同案被告林潮昌於調查員詢問及偵查中供稱：「
    我在長易修車廠見過『明哥』，他的真實身分就是應召站老
    闆，同時擔任司機。我曾經在長易車行聽『明哥』本人自己
    說過。『明哥』本人另向我說過，乙○○是負責人頭的尋找
    與蒐集；『明哥』則負責應召站的經營，所以『明哥』與乙
    ○○應該是合夥關係，並無老闆與員工的關係。」、「他（
    被告甲○○）是跟阿元（被告乙○○）配合，他是應召站的
    老闆，我在該修車廠，他們對話中聽到。」等語（偵603 號
    116 、142） 。
    足認被告乙○○、甲○○具有犯意的聯絡、行為分擔；雖然
    同案被告林潮昌嗣後於原審翻異前詞，否認甲○○知情而證
    述：「調查站筆錄上記載我說合夥關係，是乙○○告訴我的
    ，乙○○沒有進一步解釋說合夥關係是什麼意思。我跟鄭妹
    妹假結婚，費用都是乙○○出的。辦好之後鄭妹妹來臺，由
    乙○○接走，我不知道乙○○把鄭妹妹介紹到甲○○的應召
    站。我辦理假結婚的費用，跟甲○○沒有任何關係。案發前
    ，我都不知道甲○○跟我假結婚進來的人有關係。」等語（
    原審一230 、233 、238- 239）。
    審酌同案被告林潮昌於調查局詢問時，尚未及與被告甲○○
    、乙○○接觸、串證，受外界影響程度較低。嗣於原審，因
    與被告接觸，而修正附和被告供述，顯已受外界影響，憑信
    性自然低於其於調查局詢問時的供述；加以所述攸關被告甲
    ○○此部分犯罪成立與否，自以調查局的初供可以採信。
三、被告乙○○於調查局供述：「綽號『阿賓』男子從中國大陸
    打行動電話給我，要我將前述收留的中國大陸女子（指鄭妹
    妹）交給『明哥』處理，我才將她交給『明哥』。」、「96
    年8 月16日左右，我將鄭妹妹交給「明哥」帶走。」（他
    卷一299 、305）
    足證被告乙○○於本院調查證據完畢之後翻異前詞，否認將
    鄭妹妹交付予被告甲○○媒介賣淫的辯解，不可採信。
    被告乙○○如上供述所稱「阿賓」，因並無其他證據足以證
    明確有「阿賓」其人。充其量只能認定於大陸地區可能另有
    共犯之人，但未能實證確有其人或究為何人；而依卷證顯示
    已足以證明被告乙○○與被告甲○○的共犯事實。應認被告
    乙○○前述關於受「阿賓」指示而將鄭妹妹交予被告甲○○
    的事實，有避重就輕迴護被告甲○○之嫌，不足採信。
四、證人即同案被告林潮昌於原審結證：「…因為當初我們就說
    好是假結婚。」、「我和顏福特我們二個都知道這是假結婚
    。」、「…他（被告乙○○）付給我的錢是甲○○付的。」
    、「你跟顏福特都知道大陸女子假結婚來台的目的就是要賣
    淫嗎？對。」、「是因為乙○○剛開始和你接觸的時候就有
    跟你提過，所以要假結婚，引進大陸女子，就是要她們賣淫
    賺錢，是不是？對。」（原審卷一233 、234 、239 、241
    ）
    證人即同案被告尹邦祥於原審結證：「96年9 月10日在大陸
    和孫貴星結婚是假結婚。」、「為何娶孫貴星，為何假結婚
    ，誰叫你去假結婚？甲○○叫我去的。」、「…她（孫貴星
    ）入境之後甲○○就帶走了。」、「因為假結婚，所以甲○
    ○將孫貴星帶走。」（原審卷一263 、264）
    足證被告乙○○否認參與媒介賣淫、被告甲○○否認參與使
    大陸地區女子假結婚非法入境等辯解，均不可採信。
五、被告乙○○於調查局詢問，關於使鄭妹妹非法入境有無酬金
    、如何支付、何時支付的提問，答稱：「『阿賓』有付3 萬
    元給我，是透過林潮昌赴大陸後帶回來給我的。但是林潮昌
    交錢給我是96年3 月，還是96年8 月，我不記得了。」（他
    一304）
    互核證人即同案被告林潮昌的供述，雖未能得證林潮昌曾交
    付前述款額予被告乙○○；但被告乙○○的供述已足以證明
    ，其基於意圖營利的犯意而為本案犯行。
六、臺灣地區與大陸地區人民關係條例第52條第1 項固然規定：
    臺灣地區人民與大陸地區人民結婚的方式及其他要件，依行
    為地規定；而大陸地區現施行的中華人民共和國民法通則第
    58條第1 項第4 款規定：「惡意串通，損害國家、集體或第
    三人利益之行為無效。」應認依大陸地區法律在大陸地區假
    結婚自屬無效。
    同案被告林潮昌、顏福特（通緝中）、尹邦祥及陳安麒均為
    在臺灣地區設有戶籍的臺灣地區人民；鄭妹妹、朱星星、孫
    貴星與劉蔓莉為大陸地區人民，渠等在大陸地區雖曾公證結
    婚，但彼此並無結婚真意，已經證人林潮昌、尹邦祥、陳安
    麒、劉蔓莉於原審明確結證。依行為地即大陸地區法律，林
    潮昌與鄭妹妹、顏福特與朱星星、尹邦祥與孫貴星、陳安麒
    與劉蔓莉的婚姻，依行為地法應認行為無效。
七、臺灣地區與大陸地區人民關係條例第79條第2 項，對於違反
    條例第15條第1 款規定不得使大陸地區人民非法進入臺灣地
    區的處罰，所稱「非法」，應從實質上的合法性加以判斷。
    凡評價上違反法秩序的方法，均屬「非法」。
    參照行政程序法第119 條第1 款、第2 款規定，受益人以詐
    欺、脅迫或賄賂方法，使行政機關作成行政處分；或對重要
    事項提供不正確資料或為不完全陳述，致使行政機關依該資
    料或陳述而作成行政處分，其信賴不值得保護。
    被告乙○○、甲○○與同案被告林潮昌、尹邦祥、陳安麒為
    達使大陸地區女子鄭妹妹、朱星星、孫貴星與劉蔓莉得以入
    境臺灣地區賣淫，而由同案被告林潮昌、顏福特（未到案）
    、尹邦祥及陳安麒擔任人頭配偶，分別與鄭妹妹、朱星星、
    孫貴星及劉蔓莉在大陸地區通謀虛偽結婚，以不實的結婚證
    明辦理相關入境手續，憑以進入臺灣地區。渠等所持經入出
    境主管機關核發、形式上合法的文件，因屬以詐欺的方法而
    取得，藉以規避大陸地區人民進入臺灣地區的管制，即不具
    實質上合法性，即屬非經合法手續進入臺灣地區，最高法院
    92年台上字第40號、94年台上字第1064號判決參照。
    被告甲○○辯稱所申辦的手續均依法律規定，並無違法等語
    ，不足採信。
八、所謂「意圖營利」指行為人主觀上有牟利意圖。人頭配偶既
    出於獲取對價之意而與大陸人民假結婚，使入境台灣，自構
    成臺灣地區與大陸地區人民關係條例第79條第2 項，意圖營
    利使大陸地區人民非法進入臺灣地區罪，本院暨所屬法院95
    年法律座談會刑事類提案第30號決議參照。
    被告甲○○經營石頭應召站；被告甲○○、乙○○既共同或
    分別以對價相約而由林潮昌、顏福特、尹邦祥前往大陸地區
    擔任辦理假結婚的人頭配偶，使被告甲○○、乙○○所覓得
    欲來台賣淫的大陸女子鄭妹妹、朱星星、孫貴星以假結婚方
    式非法入境臺灣地區（朱星星未遂）；嗣後並由被告甲○○
    以每次2600元或2700元不等的代價，媒介性交易以牟利。被
    告甲○○、乙○○與人頭配偶彼此間具有犯意的聯絡、行為
    的分擔，主觀上基於營利的意圖而分擔實行犯行，事證明確
    。
    至於被告等事實上是否取得性交易的利益代價，與被告等營
    利的意圖無涉。被告2 人辯稱不具營利意圖等語，無可採信
    。
柒、駁回上訴部分
一、原審認定被告乙○○意圖使大陸地區女子朱星星來臺賣淫牟
    利，而使朱星星非法進入臺灣地區未遂部分：觸犯意圖營利
    而違反臺灣地區與大陸地區人民關係條例第15條第1 款不得
    使大陸地區人民非法進入臺灣地區規定，未遂，應依條例第
    79條第4 項、第2 項處斷。
    此部分犯行與鄭仲強、顏福特具有犯意聯絡及行為分擔，應
    依共同正犯論處。
    被告乙○○已著手於犯罪實行而未遂，依刑法第25條第2項
    規定減輕刑罰。
    被告乙○○與甲○○基於意圖營利使大陸地區女子非法進入
    臺灣地區，再媒介該女子與他人為性交以牟利的犯意聯絡，
    由甲○○媒介鄭妹妹與男客性交以牟利部分：觸犯刑法第
    231 條第1 項意圖使女子與他人為性交行為而媒介以營利罪
    集合犯一罪。
    此部分犯行與鄭仲強、甲○○具有犯意聯絡、行為分擔，均
    為共同正犯。
    被告乙○○所犯上述2 罪，犯意各別、罪名互異，應分論併
    罰，分別量處有期徒刑1 年7 月、7 月，並宣告附表二Ｂ組
    扣案物為被告乙○○與共犯顏福特、鄭仲強所有，實行使大
    陸地區人民朱星星非法入境未遂所用或所得之物，均依刑法
    第38條第1 項第2 款、第3 款規定沒收。
二、原審認定被告甲○○意圖使大陸地區女子孫貴星來臺賣淫牟
    利，而使孫貴星非法進入臺灣地區部分：觸犯意圖營利而違
    反臺灣地區與大陸地區人民關係條例第15條第1 款不得使大
    陸地區人民非法進入臺灣地區規定，應依條例第79條第2項
    處斷。
    此部分犯行與尹邦祥具有犯意聯絡、行為分擔，應依共同正
    犯論處。2.
    被告甲○○媒介鄭妹妹、孫貴星及劉蔓莉與男客性交以牟利
    部分：觸犯刑法第231 條第1 項意圖使女子與他人為性交行
    為而媒介以營利罪集合犯一罪。
    此部分犯行被告甲○○與乙○○、鄭仲強；被告甲○○與邱
    中庸；被告甲○○與丙○○分別具有犯意聯絡及行為分擔，
    分別應依共同正犯論處。
    被告甲○○使孫貴星與尹邦祥前往戶政事務所辦理虛偽結婚
    登記部分：觸犯刑法第214 條使公務員登載不實罪。
    此部分犯行與孫貴星、尹邦祥具有犯意聯絡、行為分擔，均
    為共同正犯。
    被告甲○○所犯上述3 罪，犯意各別，罪名互異，應分論併
    罰。5.
    被告甲○○曾經事實欄記載的徒刑執行完畢，有本院被告前
    案紀錄表可憑，於有期徒刑執行完畢，5 年內故意再犯有期
    徒刑以上本案各罪，為累犯，依刑法第47條第1 項規定加重
    刑罰，而分別量處有期徒刑3 年4 月、1 年、4 月，並宣告
    附表四、附表七扣案物，為被告甲○○與共犯尹邦祥所有，
    實行使大陸地區人民孫貴星非法入境所用或所得之物，均依
    刑法第38條第1 項第2 款、第3 款規定宣告。
三、原判決如上認事用法並無違誤，被告甲○○、乙○○上訴否
    認犯行，均無理由，應予駁回。
捌、撤銷改判的理由
一、撤銷原判決的理由
（一）量刑輕重屬法院職權的行使，原審量刑參酌被告等有無犯
      罪前案紀錄、是否累犯的差異、在共犯結構中參與犯罪的
      程度深淺、角色分工，以及刑法第57條所列各款科刑應審
      酌事項，已詳述其量刑的審酌理由，而為不同的刑罰量定
      ，並無明顯違反比例原則的情形，並無違法或不當可言。
      檢察官上訴指稱原判決量刑過輕此部分，並無理由；但關
      於檢察官上訴指稱原判決認定鄭妹妹假結婚非法進入臺灣
      地區，被告甲○○被訴共同違反臺灣地區與大陸地區人民
      關係條例及共同使公務員登載不實無罪不適當，有理由。
      被告甲○○此部分犯行及應執行刑，應撤銷改判更為論罪
      科刑、定執行刑。
（二）因而原判決認定被告乙○○意圖使大陸地區女子鄭妹妹來
      臺賣淫牟利，而使鄭妹妹非法進入臺灣地區罪，以及被告
      乙○○與鄭妹妹、林潮昌共同觸犯使公務員登載不實罪，
      此二部分犯行，被告甲○○均不知情的犯罪事實，即有誤
      會。
      被告乙○○此部分犯行及應執行刑，應撤銷改判，並定執
      行刑。
二、自為判決的論罪科刑理由
（一）被告甲○○、乙○○意圖使大陸地區女子鄭妹妹來臺賣淫
      牟利，而使鄭妹妹假結婚非法進入臺灣地區：均觸犯意圖
      營利而違反臺灣地區與大陸地區人民關係條例第15條第1
      款不得使大陸地區人民非法進入臺灣地區規定，均應依同
      條例第79條第2 項處斷。
（二）被告甲○○與乙○○、鄭仲強及林潮昌間因有犯意聯絡、
      行為分擔，均為共同正犯。
（三）鄭妹妹與林潮昌假結婚登記部分：觸犯刑法第214 條使公
      務員登載不實事項於職務上所掌公文書罪。被告乙○○、
      甲○○與鄭妹妹、林潮昌因具有犯意聯絡、行為分擔，均
      為共同正犯。
（四）被告甲○○曾經犯罪事實欄記載的徒刑執行完畢，有本院
      被告前案紀錄表可憑。5 內年故意再犯有期徒刑以上本案
      犯行，累犯，應依法加重刑罰。
（五）被告甲○○、乙○○分別觸犯上述2 罪，各皆犯意各別，
      罪名互異，均應分論併罰。
（六）審酌被告2 人犯罪的動機、目的、敗壞社會善良風俗，影
      響戶籍記載正確性，犯行對於國家安全及社會治安顯有危
      害、於共犯結構中的分工角色輕重，犯後避重就輕地坦承
      犯行等一切情狀，就撤銷改判的2 罪，認宜分別量處如主
      文所示刑罰，並與上訴駁回部分，定其應執行刑。
（七）扣案附表二編號Ａ所示物品，均為被告甲○○與共同正犯
      乙○○、甲○○、林潮昌及鄭仲強所有，實行使鄭妹妹非
      法入境所用或所得之物，均依刑法第38條第1 項第2 款、
      第3 款規定，宣告沒收。
玖、適用法律
一、刑事訴訟法第369 條第1 項前段、第368 條、第364 條、第
    299 條第1 項前段。
二、臺灣地區與大陸地區人民關係條例第79條第2項。
三、刑法第11條前段、第28條、第47條第1 項、第214 條、第51
    條第5 款、第38條第1 項第2 款、第3 款。
四、刑法施行法第1條之1。
中    華    民    國    98    年    6     月    17    日
                  刑事第六庭  審判長法  官  林堭儀
                                    法  官  吳淑惠
                                    法  官  郭豫珍
以上正本證明與原本無異。
如不服本判決，應於收受送達後10日內向本院提出上訴書狀，其
未敘述上訴之理由者並得於提起上訴後10日內向本院補提理由書
（均須按他造當事人之人數附繕本）「切勿逕送上級法院」。
                                    書記官  胡勤義
中    華    民    國    98    年    6     月    18    日
附錄：本案論罪科刑法條全文
臺灣地區與大陸地區人民關係條例第79條
（罰則）
違反第 15 條第 1 款規定者，處 1 年以上 7 年以下有期徒刑，
得併科新臺幣一百萬元以下罰金。
意圖營利而犯前項之罪者，處 3 年以上 10 年以下有期徒刑，得
併科新臺幣五百萬元以下罰金。
前二項之首謀者，處 5 年以上有期徒刑，得併科新臺幣一千萬元
以下罰金。
前三項之未遂犯罰之。
中華民國船舶、航空器或其他運輸工具所有人、營運人或船長、
機長、其他運輸工具駕駛人違反第15條第1款規定者，主管機關
得處該中華民國船舶、航空器或其他運輸工具一定期間之停航，
或廢止其有關證照，並得停止或廢止該船長、機長或駕駛人之職
業證照或資格。
中華民國船舶、航空器或其他運輸工具所有人，有第 1 項至第 4
項之行為或因其故意、重大過失致使第三人以其船舶、航空器或
其他運輸工具從事第1項至第4項之行為，且該行為係以運送大陸
地區人民非法進入臺灣地區為主要目的者，主管機關得沒入該船
舶、航空器或其他運輸工具。所有人明知該船舶、航空器或其他
運輸工具得沒入，為規避沒入之裁處而取得所有權者，亦同。
前項情形，如該船舶、航空器或其他運輸工具無相關主管機關得
予沒入時，得由查獲機關沒入之。
中華民國刑法第214條
（使公務員登載不實罪）
明知為不實之事項，而使公務員登載於職務上所掌之公文書，足
以生損害於公眾或他人者，處3年以下有期徒刑、拘役或5百元以
下罰金。
────────────────────────────
附表一
  扣押物
  編號B1─印章2枚。
  編號B2─應答摘要筆記3紙。
  編號B3─中華民國護照4本及國民身分證2張（分別為林潮昌、
          卜建元、蔡忠和、陳亮宇之護照及蔡忠和、龐真泰之
          國民身分證）。
  編號B4─其中編號B4-1為顏福特與朱星星假結婚資料1 袋（內
          含湖北省民政廳所發顏福特結婚證1 本、經本院認證
          之顏福特單身事實宣誓書及無血緣關係切結書各1 份
          、經海基會證明之顏福特湖北省武漢市公證處公證書
          2份、海基會驗證規費收據2紙、顏福特申請朱星星來
          臺之臺灣地區人民申請大陸地區配偶來臺團聚資料表
          1紙、顏福特之入出國及移民署面談通知書1紙、應付
          面談所擬具之顏福特與朱星星基本資料7 紙等物）。
          其中編號B4-2為林潮昌與鄭妹妹假結婚資料1 袋（內
          含應付面談所擬具之林潮昌與鄭妹妹基本資料6 紙等
          物）。
  編號B5、編號B6─結婚資料2 袋（內有周青倫、徐任模、陳俊
          雄、鄭仲幃、黃開華、陳亮宇、簡尚德、張振芳、陳
          茂榮、游元福、江世豪、邱繼榮、鄞旭東等人之婚姻
          資料等物）。
          ───────────────────────
  扣押物
  編號C1-1、C1-2─乙○○所有記載教人應付面談內容之筆記本
                  2本。
  編號C2-1、C2-2、C2-3─存摺3本。
  編號C3─大陸行程表1冊。
  編號C4-1、C4-2、C4-3─存摺3本。
  編號C5─林潮昌之台灣居民來往大陸通行證1本。
  編號C6─乙○○郵局存摺1本。
  編號C7─陳英鳳之台灣居民往來大陸通行證1本。
  編號C8─乙○○護照1本。
  編號C9-1、C9-2、C9-3、C9-4─商業本票4本。
  編號C10─大陸文件47頁。
  編號C11─木質印章38顆。
  編號C12─世華銀行支票本1本。
  編號C13─寄王小惠資料51張。
  編號C14─人頭費用明細表2張。
  編號C15─本票2張。
  編號C16─行動電話門號申請書1張。
  編號C17─押運路線圖1張。
  編號C18─手機7支及SIM卡2張。
  編號C19─Ｋ他命粉末1包。
  編號C20─證件5紙、相片2張。
  編號C21─存摺1本。
  編號C22─送款簿1本。
  編號C23─陳文虎存摺1本。
  編號C24─提款卡1張。
────────────────────────────
附表二
Ａ組
  編號B2─應答摘要筆記3紙。
  編號B4─其中編號B4-2為林潮昌與鄭妹妹假結婚資料1 袋（內
          含應付面談所擬具之林潮昌與鄭妹妹基本資料6 紙等
          物）。
  編號C1-1、C1-2─乙○○所有記載教人應付面談內容之筆記本
                  2本。
  編號C14─人頭費用明細表2張。
  ───────────────────────
Ｂ組
  編號B4─其中編號B4-1為顏福特與朱星星假結婚資料1 袋（內
  含湖北省民政廳所發顏福特結婚證1 本、經本院認證之顏福特
  單身事實宣誓書及無血緣關係切結書各1 份、經海基會證明之
  顏福特湖北省武漢市公證處公證書2 份、海基會驗證規費收據
  2 紙、顏福特申請朱星星來臺之臺灣地區人民申請大陸地區配
  偶來臺團聚資料表1 紙、顏福特之入出國及移民署面談通知書
  1 紙、應付面談所擬具之顏福特與朱星星基本資料7 紙等物）
  。
────────────────────────────
附表三
扣押物
  MOTORROLA V3摩托羅拉棗紅色手機1支。
  G-PLUS GT600手機1支。
  臺灣大哥大0000000000 SIM卡1張。
  和信電信0000000000 SIM卡1張。
  甲○○木質印章1個。
  文書資料18張。
  ASUS手機1支。
  超力家計號衛生套1盒。
  潤愛潤滑劑1條。
  新臺幣7000元。
  疑似記帳單1張。
  新光銀行提款卡00000000000000號1張。
  郵局提款卡00000000000000號1張。
  陳海燕木質印章1顆。
  甲○○木質印章1顆。
  孫貴星機票存根1份。
  中華人民共和國福建省寧德市公證處所發孫貴星結婚證1本。
  甲○○所簽立租賃桃園市○○路61巷9號9樓之2 之房屋租賃契
  約書1份。
  尹邦祥之台胞證及護照與國民身分證影本1份。
  孫貴星之福建省寧德市公證處公證書3份。
  記事本1本。
  孫貴星與尹邦祥之大頭貼3張。
  孫貴星之內政部移民署入出境送達通知書1份。
  孫貴星之中華人民共和國護照1本。
  徐清平木質印章1顆。
────────────────────────────
附表四
扣押物
  中華人民共和國福建省寧德市公證處所發孫貴星結婚證1本。
  孫貴星之福建省寧德市公證處公證書3份。
  孫貴星之內政部移民署入出境送達通知書1份。
────────────────────────────
附表五
  扣押物
  孫貴星所有之NOKIA 3120手機1支（含0000000000門號之SIM卡
  1張）。
────────────────────────────
附表六
  扣押物
  桃園縣八德市大湳郵局存摺1本。
  新竹國際商銀行八德分行存摺1本。
  尹邦祥之中華民國護照1本。
  尹邦祥之臺灣居民來往大陸通行證1本。
  尹邦祥之戶口名簿1本。
  中華人民共和國福建省寧德市公證處所發尹邦祥結婚證1本。
  孫貴星之福建省福州市公證處公證書1份（96年11月13日體檢
  報告公證書）。
  經財團法人海峽交流基金會證明之孫貴星福建省福州市公證處
  公證書2份（分別為孫貴星之福建省寧德市公證處96年9月12日
  健康檢查證明公證書、孫貴星之福建省寧德市公證處96年9 月
  24日結婚公證書）。
  相本2本。
  dashion A368手機1支（含記憶卡、SIM卡）。
────────────────────────────
附表七
  中華人民共和國福建省寧德市公證處所發尹邦祥結婚證1本。
  孫貴星之福建省福州市公證處公證書1 份（96年11月13日體檢
  報告公證書）。
  經財團法人海峽交流基金會證明之孫貴星福建省福州市公證處
  公證書2份（分別為孫貴星之福建省寧德市公證處96年9月12日
  健康檢查證明公證書、孫貴星之福建省寧德市公證處96年9 月
  24日結婚公證書）。
  相本2本。


司法院資訊處製作；財團法人民間司法改革基金會備份。
